【裁判字號】    92,訴,247
【裁判日期】    920326
【裁判案由】    
【裁判全文】
臺灣桃園地方法院民事判決  九十二年度訴字第二四七號
    原      告  甲○○○
    被      告  乙○○
右當事人間請求損害賠償事件，原告提起附帶民事訴訟，經本院桃園簡易庭移送前來
（九十一年度桃附民第三四號），本院判決如左：
    主    文
被告應給付原告新台幣肆拾萬元及自民國九十二年二月十五日起至清償日止，按年息
百分之五計算之利息。
原告其餘之訴駁回。
訴訟費用由被告負擔五分之一；餘由原告負擔。
本判決第一項於原告以新台幣壹拾萬肆仟元供擔保後，得假執行。
原告其餘假執行之聲請駁回。
    事    實
甲、原告方面：
一、聲明：
  (一)被告應給付原告新台幣（下同）二百萬元及自民國（下同）九十年十一月二十六
    日起至清償日止，按年息百分之五計算之利息。
  (二)原告願供擔保，請准宣告假執行。
二、陳述：被告自九十年七月間起至同年十一月間止，連續與訴外人即原告之夫尤芳
    辰在韭菜田、被告娘家、汽車賓館等處發生性行為多次，嗣於同年十一月二十六
    日，被告之夫李武龍以記載前開事實之存證信函送達尤芳辰，原告始知上情。原
    告因被告與尤芳辰之相姦行為，精神上受有極大之傷害，迄今痛苦仍未稍止，爰
    依侵權行為之法律關係，提起本件訴訟。
三、證據：提出台灣桃園地方法院檢察署檢察官九十一年度偵字第一二六九四號聲請
    簡易判決處刑書影本一件為證。
乙、被告方面：
一、聲明：原告之訴駁回。
二、陳述：伊確實有於前揭時、地與原告之配偶尤芳辰發生性行為，惟原告請求之損
    害賠償金額過高。
丙、本院依職權調閱本院九十二年度簡上字第四四號刑事卷全卷（含九十一年度他字
    第一二七四號、九十一年度偵字第一二六九四號偵查卷宗、九十一年度桃簡字第
    一一九二號刑事卷宗）。
    理      由
一、本件原告主張被告明知尤芳辰（即原告之配偶）係有配偶之人，竟於九十年七月
    間起至同年十一月間止，連續與尤芳辰在韭菜田、被告娘家、汽車賓館等處發生
    性行為多次等事實，業經被告自認在卷，而被告因前開相姦案件，刑事部分亦經
    本院桃園簡易庭判處有期徒刑三月在案，此據本院依職權調閱本院九十二年度簡
    上字第四四號刑事卷全卷核閱屬實，原告此部分之主張，自堪信為真實。
二、按因故意或過失，不法侵害他人之權利者，負損害賠償責任，故意以背於善良風
    俗之方法，加損害於他人者亦同；不法侵害他人之身體、健康、名譽、自由、信
    用、隱私、貞操，或不法侵害其他人格法益而情節重大者，被害人雖非財產上之
    損害，亦得請求賠償相當之金額；前述規定，於不法侵害他人基於父母、子女、
    或配偶關係之身分法益而情節重大者，準用之，民法第一百八十四條第一項及同
    法第一百九十五條第一項前段及第三項分別定有明文。查被告上開通姦行為已危
    害原告與尤芳辰夫妻間共同生活之美滿與幸福，其干擾原告婚姻關係之行為，係
    侵害原告基於配偶關係之身分法益，是原告自得依上開規定請求被告賠償其非財
    產上之損害。
三、又按不法侵害他人之人格權，被害人受有非財產上損害，請求加害人賠償相當金
    額之慰撫金時，法院對於慰撫金之量定，應斟酌實際加害情形、所造成之影響、
    被害人痛苦之程度、兩造之身分地位經濟情形及其他各種狀況，以核定相當之數
    額，最高法院四十七年台上字第一二二一號、五十一年台上字第二二三號判例意
    旨可資參照。查夫妻間若有第三者介入，對另一方莫不造成巨大之傷痛，本件被
    告與原告之配偶游芳辰間之相姦行為，顯已破壞原告之婚姻關係及家庭生活之圓
    滿，原告主張其因此心裡遭受打擊，精神受有極大痛苦，自屬可信。查原告為國
    中畢業，目前在車床公司擔任包裝工作，月薪二萬多元，工作之餘則協助游芳辰
    種菜，而被告為國中畢業，與原配偶即訴外人李武隆育有三子，經此事件後，已
    與李武隆離異，約定一子由被告監護，被告目前在電線電纜公司擔任品檢人員，
    月薪二萬餘元等情，業經兩造自陳在卷，本院審酌上開各情及兩造之學歷、身分
    、地位及經濟狀況等情，認原告請求非財產上之損害賠償以四十萬元為適當。
四、按遲延之債務，以支付金錢為標的者，債權人得請求依法定利率計算之遲延利息
    ；應付利息之債務，其利率未經約定，亦無法律可據者，週年利率為百分之五，
    民法第二百三十三條第一項前段、第二百零三條分別定有明文。再按給付無確定
    期限者，債務人於債權人得請求給付時，經其催告而未為給付，自受催告時起，
    負遲延責任。其經債權人起訴而送達訴狀，與催告有同一之效力，民法第二百二
    十九條第二項亦有明文。又民法第二百十三條第二項所謂因回復原狀而應給付金
    錢者，例如所侵害者為金錢，則應返還金錢，如所侵害者為取得利益之物，則於
    返還原物外，更應給付金錢抵償其所得利益，始克回復原狀。是我民法明定身體
    健康之傷害，應為金錢賠償（民法第一百九十三條、第一百九十五條第一項前段
    ），此即民法第二百十三條第一項所謂法律另有規定，自無適用同條第二項規定
    之餘地，最高法院五十六年台上字第一八六三號判例意旨可資參照。本件原告雖
    主張被告應自原告知悉前揭相姦事實之日即九十年十一月二十六日起加給遲延利
    息，然查原告係以被告侵害其身分法益而請求非財產上損害，揆諸前揭判例意旨
    ，即無民法第二百十三條第二項之適用，而屬未定期限之債，被告須受催告時起
    ，始負遲延責任。從而，原告請求被告賠償非財產上損害四十萬元，及自起訴繕
    本送達翌日即九十二年二月十五日至清償日止，按週年利率百分之五計算之利息
    ，為有理由，應予准許，逾此範圍之請求，即屬無據，應予駁回。
五、原告陳明願供擔保，聲請宣告假執行，就其勝訴部分，經核無不合，爰酌定相當
    擔保金額准許之；至原告敗訴部分，其假執行之聲請，已失所附麗，應予駁回。
六、據上論結，本件原告之訴為一部有理由、一部無理由，依民事訴訟法第七十九條
    但書、第三百九十條第二項，判決如主文。
中      華      民      國    九十二    年      三      月    二十六    日
                                臺灣桃園地方法院民事第二庭
~B法      官  劉佩宜
右為正本，係照原本作成。
如對本判決上訴，須於判決送達後廿日內向本院提出上訴狀
中      華      民      國    九十二    年      三      月    三十一    日
~B法院書記官  徐永本


司法院資訊處製作；財團法人民間司法改革基金會備份。
